臺灣高等法院臺中分院民事判決　98年度重上更(一)字第32號
上　訴　人
即被上訴人　臺灣萬祥國際企業有限公司
法定代理人　湯立旭
訴訟代理人　張績寶律師
複代理人　　陳夏毅律師
被上訴人
即上訴人　　億鎮企業有限公司
　　　　　　　　　　　　 2號
法定代理人　陳瑞斌
　　　　　　　　　　　　 2號
訴訟代理人　榆政律師
訴訟代理人　莊惠萍律師
訴訟代理人　黃聖棻律師
上列當事人間損害賠償事件，兩造各自對於民國97年5月30日臺
灣彰化地方法院96年度重訴字第35號第一審判決提起上訴，經最
高法院第一次發回更審，本院於民國100年6月21日言詞辯論終結
，判決如下：
    主  文
原判決關於駁回臺灣萬祥國際企業有限公司後開第二項之訴部分
及該部分假執行之聲請，暨訴訟費用之裁判均廢棄。
上開廢棄部分，億鎮企業有限公司應再給付臺灣萬祥國際企業有
限公司新台幣壹佰參拾貳萬捌仟肆佰元，及自民國96年03月29日
起至清償日止，按週年利率百分之五計算之利息。
臺灣萬祥國際企業有限公司其餘上訴駁回。
億鎮企業有限公司之上訴駁回。
第一、二審及發回前第三審訴訟費用，由億鎮企業有限公司負擔
十分之六，餘由臺灣萬祥國際企業有限公司負擔。
本判決第二項，於臺灣萬祥國際企業有限公司以新台幣肆拾肆萬
貳仟元或等額之合作金庫銀行股份有限公司南台中分行無記名可
轉讓定期存單為億鎮企業有限公司供擔保後，得假執行；但億鎮
企業有限公司於執行標的物拍定、變賣前，如以新台幣壹佰參拾
貳萬捌仟肆佰元或等額之兆豐國際商業銀行南台中分行無記名可
轉讓定期存單為臺灣萬祥國際企業有限公司供擔保後，得免假執
行。
    事實及理由
壹、程序方面：
    臺灣萬祥國際企業有限公司（係上訴人，亦係被上訴人，以
    下簡稱萬祥公司）之法定代理人原為夏春梅，嗣已改為湯立
    旭，有變更登記表影本附卷可憑（發回後本院卷一第163頁
    ），湯立旭已具狀聲明承受訴訟並重新提出以湯立旭出具之
    委任狀（見同卷第216頁），核無不合，先予鈙明。
貳、實體方面：
甲、兩造之聲明：
(一)、萬祥公司部分：
  １、上訴聲明：
    、原判決不利於萬祥公司部分廢棄。
    、上開廢棄部分，億鎮企業有限公司（係被上訴人，亦係
        上訴人，以下簡稱億鎮公司）應再給付萬祥公司新台幣
        （以下同）589萬478元及自民國96年03月29日起至清償
        日止，按週年利率百分之五計算之利息。
    、萬祥公司願以現金或等額之合作金庫銀行股份有限公司
        南台中分行無記名可轉讓定期存單為擔保，請准宣告假
        執行。
  ２、答辯聲明：駁回對造之上訴。
(二)、億鎮公司部分：
  １、上訴聲明：
    、原判決不利於億鎮公司部分廢棄。
    、上開廢棄部分，萬祥公司在第一審之訴及假執行之聲請
        駁回。
  ２、答辯聲明：
    、駁回對造之上訴。
    、如受不利之判決，億鎮公司願供現金或等額之兆豐國際
        商業銀行南台中分行無記名可轉讓定期存單為擔保，請
        准宣告免予假執行。
乙、兩造之陳述：
一、萬祥公司於原審起訴主張：
  (一)、萬祥公司因委請億鎮公司承製「自行車機械式碟煞總成（
      以下簡稱煞車器）」，而於民國（以下同）92年04月21日
      ，與億鎮公司簽立買賣合約（下稱系爭合約），系爭合約
      第一條之3約定：「合約內容以甲方（即萬祥公司，以下
      同）測試通過之產品為生產標準，以上產品須經我方（指
      萬祥公司）書面同意授權方可進行生產。」系爭合約第一
      條之4約定：「乙方（指億鎮公司，以下同）完全遵守合
      約中產品只許銷售予甲方或甲方指定之地址廠商，否則視
      同毀約」；系爭合約第一條之8約定：「乙方於未來任何
      新型或發明設計，須讓甲方擁有第一順位兩年專用權」；
      系爭合約第一條之12約定：「乙方對於此產品，除甲方以
      外，不得對外報價，若經證明，乙方願以美金100000元賠
      償甲方」；第一條之13約定：「乙方若將甲方專屬產品賣
      與他人，或贈送他人測試，一經證明，乙方願以一組美金
      1000元賠償甲方」，嗣億鎮公司依約承製之煞車器型號編
      為MX2，依系爭合約第一條之4之約定，該MX2煞車器僅得
      銷售予萬祥公司或萬祥公司指定地址之廠商，否則視同毀
      約；又億鎮公司依系爭合約第一之8之約定，而與萬祥公
      司共同研發、設計之煞車器，嗣編為型號MX4，且該產品
      為萬祥公司於2005年所設計，故就MX4煞車器，萬祥公司
      仍有獨家承買權利，億鎮公司不得向第三人出貨；另依系
      爭合約第二條之1、第二條之2之約定，億鎮公司有依萬祥
      公司訂單條件（包括產品型號、數量、交貨日期與地點）
      出貨之義務，且除得萬祥公司書面同意外，億鎮公司不得
      片面更改訂單條件。系爭合約第五條之1約定：「交貨不
      足、延誤交期、品質不良、不當買賣．．．．均為賠償範
      圍，甲方得依情況嚴重實行請求權」。惟億鎮公司竟自96
      年1月起，就萬祥公司所下之訂單（包括型號MX2及MX4）
      拒絕出貨，顯已違約，且億鎮公司拒絕出貨之行為已導致
      萬祥公司無法對其客戶訂單履約，而受有損害，依系爭合
      約第五條之1之約定及民法第226條第1項因可歸責於債務
      人之事由致給付不能者債權人得請求債務人賠償損害之規
      定，債務人即億鎮公司應對萬祥公司負損害賠償責任，亦
      即萬祥公司所受損害乃因億鎮公司拒絕出貨致萬祥公司之
      客戶取消已成交之訂單，使萬祥公司受有未能獲得依已訂
      之計畫獲取利潤之損害，而該損害額之計算係以萬祥公司
      自己之客戶訂單價格（即銷售價）與兩造約定之訂單價格
      （即成本價）之差額，截至目前為止至少為新台幣（下同
      ）610萬9522元（此損害尚未計入將來萬祥公司可能遭客
      戶追償之損害賠償及商譽損失）（詳如原審證物6，外放
      ）（本件經最高法院發回後，萬祥公司在本院主張：伊委
      託億鎮公司製造之自行車機械式煞車器，億鎮公司依約所
      生產之煞車器，依合約第一條之4之約定，僅能銷售給萬
      祥公司或萬祥公司指定之廠商，不得銷售給其餘之第三人
      ，否則即屬違約，應賠償萬祥公司違約金，足見萬祥公司
      向億鎮公司下訂單時，標的物煞車器即已特定，數量已特
      定，其性質屬特定之債，而非種類之債，所以主張依民法
      第226條給付不能損害賠償之規定，請求億鎮公司賠償損
      害。退步言之，若法院認為系爭煞車器委製合約為種類之
      債，則萬祥公司依據民法第232條遲延後之給付對債權人
      即萬祥公司無利益債權人得拒絕受領而請求因不履行而生
      之損害，兩者係選擇合併關係，請求法院擇一判決等語，
      見發回後本院重上更一字第32號卷二第189頁反面、第192
      頁、第193頁、第221頁）。另億鎮公司將萬祥公司有專用
      權之產品即型號MX4出售予訴外人肯友股份有限公司（以
      下簡稱肯友公司），並經肯友公司出貨給萬祥公司之客戶
      菲力工業股份有限公司（以下簡稱菲力公司），致菲力公
      司因此取消原已下給萬祥公司之訂單，依系爭合約第一條
      之13之約定，億鎮公司應賠付萬祥公司按每組煞車器1000
      美元之違約金，而依萬祥公司在96年01月22日取得之證據
      顯示，億鎮公司至少已違約出賣6642組MX4煞車器給肯有
      公司轉賣給菲力公司，億鎮公司依系爭合約應賠付給萬祥
      公司之違約金數額達新台幣2億1905萬3160元（計算式：
      6642×1000×32.98=000000000）（匯率：1美元=新台幣
      32.98元），萬祥公司提起本件訴訟，先就上開得請求賠
      償金額中之：、億鎮公司違約拒絕出貨致萬祥公司之客
      戶取消已成交之訂單，使萬祥公司受有未能獲得依已訂之
      計畫獲取利潤之損害610萬9522元，及、億鎮公司違約
      將6642組MX4煞車器出賣給訴外人肯有公司違反系爭合約
      應賠付之新台幣2億1905萬3160元違約金中之0000000元，
      兩者合計12000000元（0000000元＋0000000元＝12000000
      元）先行起訴，求為命億鎮公司應給付萬祥公司1200萬元
      ，及自起訴狀繕本送達翌日起至清償日止按年息百分之五
      計  付利息並宣告假執行之判決（原審判命億鎮公司應給
      付萬祥公司0000000元及遲延利息，駁回其餘之請求，兩
      造各自對其所受敗訴部分，聲明不服）。
二、萬祥公司於本院補充陳述略以：
(一)、依系爭合約，萬祥公司委託億鎮公司製造之自行車機械式
      煞車器，億鎮公司依約所生產之煞車器，依合約第一條之
      4之約定，僅能銷售給萬祥公司或萬祥公司指定之廠商，
      不得銷售給其餘之第三人，否則即屬違約，應賠償萬祥公
      司違約金，足見萬祥公司向億鎮公司下訂單時，標的物煞
      車器即已特定，數量已特定，其性質屬特定之債，而非種
      類之債，所以主張依民法第226條給付不能損害賠償之規
      定，請求億鎮公司賠償損害。退步言之，若法院認為系爭
      煞車器委製合約為種類之債，則萬祥公司依據民法第232
      條遲延後之給付對債權人(即萬祥公司)無利益債權人得拒
      絕受領而請求因不履行而生之損害，兩者係選擇合併關係
      ，請求法院擇一判決（見發回後本院重上更一字第32號卷
      二第189頁反面及第221頁）。
  (一)、系爭合約所指「合約產品」，除第一條之1約定之標的外
      ，尚包括第一條之8所指之「未來」產品：
    1.系爭合約有關「合約產品」，係訂定在第一條。除第一條
      之1，就當時萬祥公司委託億鎮公司製造之自行車機械式
      碟煞總成，以「圖01」為例示外，更於第一條之8，就億
      鎮公司「未來」任何之發明或新型設計，亦納入「合約產
      品」之範圍，並且約定由萬祥公司享有2年專用（買）權
      。此不僅有契約文字可證，更有億鎮公司於97年8月4日庭
      期自認：該條項所謂「2年專用權」，係指億鎮公司在該2
      年期間內，僅得銷售該產品予萬祥公司。
    2.因此，系爭「合約產品」應以第一條之約定內容，整體綜
      合判斷，億鎮公司一再執詞狡辯，殊無足採。
  (二)、MX4煞車器，係萬祥公司及億鎮公司自「合約產品」MX2煞
      車器改良而來，由此可證明MX4煞車器亦係系爭合約第一
      條之8所稱之「合約產品」，理由如下：
    1.MX4煞車器係自系爭合約產品MX2煞車器改良而來，同屬於
      「合約產品」：
      、億鎮公司對於MX2煞車器為系爭「合約產品」乙節，
          並不爭執。且億鎮公司自認：
        (1)、「MX2煞車器」係伊「先為原始圖面設計」（億鎮
            公司原審96年4月25日民事答辯狀第3頁第2行）；
        (2)、「MX4煞車器係「改良於MX2產品而來」（同前書狀
            第3頁第8行）；
        (3)、伊「曾於創作測試階段有參與修改煞車器尺寸及材
            質之行為」（億鎮公司原審97年1月4日民事答辯續
            二狀第4頁第14行）。由上開億鎮公司之自認，可
            知MX4煞車器確屬億鎮公司之新型設計，而屬系合
            約第八條之8所稱萬祥公司有二年專用（買）權之
            產品。
      、系爭合約第一條之8，並未要求億鎮公司之發明或新
          型設計，須受有智慧財產權之保護，此不僅為契約文
          字所支持，亦符工業設計之訂約常情。蓋因煞車器為
          廣泛應用之工業設計產品，一般均無尋求智慧財產權
          保護之情形。況且，系爭「合約產品」MX2本身都未
          要求必須取得智慧財產權，豈有要求將來新開發之改
          良物品須取得智慧財產權之理；況且，億鎮公司因承
          製MX2而對於類似之煞車器或因而產生改良之啟發，
          由最先支持之廠商如萬祥公司取得一定期間之專用（
          買）權，亦符合一般交易常態。故億鎮公司解釋第一
          條之8約定之真意，略謂須取得智慧財產權云云，不
          僅增加契約所無之文字，且有違交易常態，更與當事
          人之真意不符。
      、再查：億鎮公司已自承：MX4煞車器中有使用一項億
          鎮公司之專利零件（原審被證15及上證1），故除億
          鎮公司之外，並無其他製造廠得產製MX4煞車器，且
          億鎮公司亦於97年8月7日庭期自認：「億鎮企業有限
          公司為唯一MX4產品之量產工廠」，在在均證明：MX4
          煞車器為億鎮公司之新型設計。
      、原審原證3之圖說，不僅有億鎮公司之中英文名稱，
          且該圖說之煞車器型號名稱為「YJ-878」，其中「YJ
          」即為億鎮公司英文名稱「Yih Jeng Ent. Co, Ltd.
          」之縮寫。就該圖說，億鎮公司自認：原審原證3為
          伊所產製MX4煞車器之圖說及照片（原審96年4月25日
          筆錄），故「YJ-878」就是MX4。億鎮公司否認MX4煞
          車器為其新型設計，殊無理由。至於億鎮公司所稱繪
          圖軟體套用機構或人員名稱云云，諉為不實。蓋以系
          爭「合約產品」MX2煞車器（億鎮公司原先命名為「
          YJ-858」）而言，萬祥公司將該圖說傳送予買家檢視
          規格時，其圖框仍為億鎮公司之英文名稱及「YJ-858
          」（原審被證4，並比較原審原證29），尤其原審原
          證29之圖說更有億鎮公司所蓋之合格章。足證：原審
          原證3之MX4圖說確為億鎮公司繪製後，再經由萬祥公
          司確認符合需求，而屬系爭「合約產品」。
    2.MX2及MX4煞車器並非訴外人 Hayes公司之設計，且訴外人
      Hayes公司亦自承MX2及MX4煞車器為億鎮公司之設計：
      、訴外人Hayes公司之設計工程師Girum Mistir（見億
          鎮公司於原審提出被證6中之電子郵件），在與萬祥
          公司員工之電子郵件往來中，已清楚表明：「MX2及
          MX4 是億鎮所創作的，所以我們並沒有所有零件的細
          部圖面（The MX-2 and MX-4 are YJ’sdesignthere
          fore, we do not have fully detailed drawings
          for alltheir components.）。」（原審原證36）。
      、億鎮公司雖以原審被證14、被證18之圖說，主張MX2
          及MX4煞車器為訴外人Hayes公司之設計云云。惟該等
          圖說之形式及實質真正，早經萬祥公司否認，且該等
          圖說中尚有抄襲訴外人彰星公司圖說，及偽造變造圖
          說之問題，根本不得作為證據（見萬祥公司97年9月9
          日民事上訴理由(二)狀第6頁標題「(二)及(三)」）。
      、訴外人Hayes公司為掠奪萬祥公司市場地位所提起之
          著作權告訴，檢察官在未調查告訴人是否確有著作權
          即率爾起訴，已有未洽，而該起訴書復未查明有無著
          作權、及著作權之歸屬，且依刑事訴訟法第154條第1
          項規定，「被告未經證明有罪確定前，推定其為無罪
          。」目前該案由台中地方法院審理中，法官業已要求
          告訴人提出著作之證明，惟告訴人仍未提出。故該濫
          行誣告之訴訟，不應影響  鈞院獨立之判斷。
    3.萬祥公司就MX2煞車器之說明並無矛盾：
      、「MX2煞車器為萬祥公司原有產品，原委由訴外人彰
          星公司產製」，因彰星公司在品質上產生問題未能在
          短時間內解決，萬祥公司乃另委請億鎮公司改良MX2
          產品，此有億鎮公司法定代理人陳瑞斌親書：「MX2
          改良型碟煞，保有原MX2主要外型，改為鍛造主體、
          旋壓式內件」（原審原證28）等語可證。嗣彰星公司
          克服品質問題，亦產製MX2煞車器，故MX2製造廠包括
          彰星公司及億鎮公司，但二家公司產品在設計上仍有
          不同。
      、「MX2產品為億鎮公司先為原始圖面設計」等語，係
          援引自億鎮公司原審96年4月25日民事答辯狀第3頁第
          2行，並非萬祥公司所自創。
      、綜上，原審原證36電子郵件所謂「MX2及MX4煞車器均
          係億鎮公司所創作」，自係指億鎮公司所產製之MX2
          煞車器由其自行設計、創作，並無任何矛盾。
  (三)、億鎮公司確有將系爭「合約產品」MX4煞車器違約出售予
      第三人之事實，應依系爭合約第一條之13之約定，負給付
      違約金責任：
    1.億鎮公司已自認其出售 MX4產品予第三人，其事後之反覆
      可證其違約之惡性：
      、億鎮公司已自認其出售MX4煞車器予第三人：
        (1)、億鎮公司於原審96年08月15日言詞辯論時稱：「（
            法官問：兩造對於原告所具爭點整理狀中整理不爭
            執事項，有何意見？）對其中第一項及第四項我們
            同意為不爭執事項。」而該不爭執事項第四項即為
            「被告（億鎮公司）將MX4煞車器出售予第三人」
            （見萬祥公司原審爭點整理暨綜合辯論意旨狀，第
            5頁第3行，原審卷二第153頁、第83頁）。
        (2)、億鎮公司亦於書狀中自認：「被告（即億鎮公司）
            將MX4卡鉗出售予第三人」（億鎮公司原審96年9月
            14日民事爭點整理狀第2頁第3行，原審卷二第200
            頁、第201頁）。
        (3)、依民事訴訟法第270條之1第3項及第279條第1項規
            定，億鎮公司自應受爭點整理之拘束，不容伊恣意
            否認，且萬祥公司就「億鎮公司出售MX4煞車器予
            第三人」之事實，無庸舉證。
      、億鎮公司自認：伊為「唯一MX4產品之量產工廠」（
          原審97年8月4日筆錄）。則自億鎮公司違約拒絕出貨
          致萬祥公司客戶取消訂單後，不僅此等客戶僅能由億
          鎮公司取得MX4煞車器，且市面上所有流通之MX4煞車
          器，均為億鎮公司違約所出售。
      、萬祥公司之客戶，即菲力公司之採購人員，於億鎮公
          司甫違約後之96年2月初，即表示：菲力公司所取消
          之MX4 訂單，均已透過肯友公司自億鎮公司取得（原
          審原證11 ，億鎮公司於原審並不爭執其真正）。復
          可證明億鎮公司違約出售合約產品MX4予第三人之事
          實，依約應負給付違約金責任。
      、承上所述，衡諸市面上並未有任何MX4煞車器仿冒品
          ，億鎮公司復為MX4煞車器唯一之製造廠，則所有組
          裝廠所使用MX4煞車器均由億鎮公司以違反系爭合約
          之方式所出售，此與經驗法則並無扞挌之處。因此，
          億鎮公司在自認後竟仍反覆其說詞，更凸顯出其違約
          之惡性重大。
    2.、億鎮公司違約出售MX4煞車器之數量，遠超過萬祥公司
        於本案主張之6642組：
      、如前所述，所有在市面上流通之MX4煞車器均由億鎮
          公司所出售，且萬祥公司之客戶向萬祥公司取消訂單
          後，亦由億鎮公司取得MX4煞車器，則億鎮公司之違
          約情節重大，違約出售之MX4煞車器數量乃數以萬計
          ，遠超過萬祥公司於本案主張之6642組。
      、如原審原證6總表及訂單所示，因億鎮公司違約致萬
          祥公司客戶取消MX4煞車器訂單，其數量達3萬7千餘
          組，此等MX4煞車器僅能由億鎮公司取得，惟此尚不
          包括億鎮公司之後繼續違約供應之MX4煞車器數量。
      、萬祥公司以6642組作為本件請求違約金之基礎，係以
          96年01月22日所掌握之資料，在該日前應出貨予菲力
          公司之MX4煞車器數量共6642組（原審原證6底色部分
          ）。惟億鎮公司違約絕非僅限於此。
      、億鎮公司聲稱之「6852組」MX4煞車器，與萬祥公司
          所主張計算違約金之「6642組」MX4煞車器，完全無
          關：
        (1)、萬祥公司所主張計算違約金之「6642組」MX4煞車
            器，其由來如前所述。
        (2)、至於億鎮公司一再用以混淆  鈞院之所謂「6852組
            」MX4煞車器，與本案違約金之請求無關。蓋，萬
            祥公司請求違約金，係以違約出售MX4產品予第三
            人（請求權基礎為：系爭合約第1條第13項）；縱
            使假設該「6852組」MX4煞車器係億鎮公司依萬祥
            公司訂單所製造（假設語氣），億鎮公司既未依約
            於交期屆至時交貨，本屬萬祥公司請求賠償所失利
            益之一部分，而與違約金請求之認定無涉。
      、億鎮公司違約出售MX4煞車器予第三人昭然若揭，相
          關證據及說明已如前述。至於億鎮公司與第三人間之
          交易單據或統一發票，乃伊與第三人間之交易文件，
          且僅與伊是否依法開立統一發票有關，而與本案違約
          之認定無涉。至於億鎮公司主張「合意終止」、「違
          反附隨義務」云云，更是不知所云，顯係圖脫賠償責
          任之詞，誠非可採。
  (四)、兩造約定之違約金數額合理，無酌減違約金之必要：
    1.、萬祥公司在自行車產業耕耘十餘年，始創造出自行車業
        上下游之整合關係，此即萬祥公司利潤之所在。此種上
        下游整合關係維持不易，若億鎮公司擅將其依系爭合約
        所生產而應專屬賣給萬祥公司之煞車器產品違約出售予
        第三人，將使萬祥公司之心血付之一炬，而蒙受重大之
        損害。
    2.、兩造於系爭合約第一條之13約定違約金條款，希冀雙方
        在合作關係下互蒙其利，但為避免違約而對於萬祥公司
        產生難以計數之損害，故有此違約金約定。
    3.、億鎮公司竟協助訴外人Hayes公司奪取萬祥公司之市場
        及業務，億鎮公司不僅拒絕依約將煞車器產品交付予萬
        祥公司，更進而違約將之違約出售予第三人，顯有違反
        系爭合約關於違約金之約定。查系爭合約中有關違約金
        之約定，含有要求締約人嚴守誠實信用原則之本意，億
        鎮公司既甘違之，即應對其違約行為負責，而受違約金
        之處罰，否則難以彰顯守約守信之重要。
    4.、衡諸本件億鎮公司違約之情形，其惡性甚深、萬祥公司
        僅請求大約與實際損害額一倍之違約金，並未請求全額
        違約金，應屬合理，萬祥公司請求對造給付系爭違約金
        ，並無過高，並無酌減之必要。至於億鎮公司主張銷售
        MX4煞車器取得之利潤，並未提出成本以證明之，萬祥
        公司茲否認之。遑論億鎮出售MX4煞車器之數量數以萬
        計，造成萬祥公司重大損害，更無酌減餘地。（見萬祥
        公司原審96年08月10日民事爭點整理暨綜合辯論意旨狀
        ，第19頁標題「五、」）
    5.、億鎮公司對於萬祥公司斷絕供應MX2及MX4煞車器，影響
        所及不僅MX2煞車器及MX4煞車器二款，尚包括其他機械
        式煞車器及油壓式煞車器。蓋萬祥公司所提供之煞車器
        包括機械式及油壓式多種產品，億鎮公司斷絕供給MX2
        及MX4，致使萬祥公司產品鏈中出現缺口，客戶即因萬
        祥公司無法提供完整系列產品，因而不向萬祥公司購買
        其他機械式甚至油壓式產品。因此，億鎮公司之違約嚴
        重斲傷萬祥公司之煞車器業務，系爭合約關於違約金之
        約定，亦有維護萬祥公司完整產品線之用意。億鎮公司
        既甘違約損害萬祥公司之利益，自應依約給付違約金。
三、億鎮公司於原審辯稱：
  (一)、Hayes公司乃世界煞車器製造大廠，各國煞車器製造廠商
      ，均亟盼與該公司交易，並以獲取該公司之訂單為首要目
      標，92年間，萬祥公司以該公司在台代理商身分，向億鎮
      公司下訂單，且表明下單所訂如原審被證1之例圖01所示
      自行車碟煞總成係為該公司所設計之產品，故億鎮公司所
      製造之碟煞產品需符合該公司提供之產品安全及測試條件
      ；又萬祥公司雖先行要求億鎮公司產製MX2碟煞總成之產
      品，並要求億鎮公司與其簽署系爭合約，惟萬祥公司僅單
      純負責為該公司與協力廠商間溝通與翻譯之工作，本無設
      計或組裝系爭煞車器總成之能力，故萬祥公司應為該公司
      於台灣及中國之代理商，並以該公司之代理商身分與億鎮
      公司簽訂系爭合約，則上開碟煞總成之實際買受者為Haye
      s公司，而非為萬祥公司。
  (二)、萬祥公司下單訂貨後，億鎮公司即按訂單備料生產，在96
      年01月10日完成6852個「MX4型號煞車器」，並通知萬祥
      公司辦理出貨手續，且萬祥公司員工亦於96年01月11日即
      至億鎮公司工廠驗貨，但萬祥公司竟無視於兩造已完成出
      貨之程序，竟臨時通知億鎮公司取消該6852個煞車器之訂
      單，並拒絕交付該筆訂單之貨款，該6852個煞車器目前尚
      存放於億鎮公司工廠內，萬祥公司拒絕付款行為使億鎮公
      司遭受莫大損失，然萬祥公司竟惡意指摘億鎮公司於96年
      01月09日起違約拒絕出貨云云，應與事實不符，不足為採
      。
  (三)系爭合約第1條第1項約定所載例圖：01所示之煞車器即為型
    號MX2，並無萬祥公司所指之MX4煞車器圖面或照片，且MX4
    產品係為95年間始研發完成量產之新商品，即於兩造簽訂系
    爭合約時，MX4產品尚未問世，故系爭合約所稱之碟煞確實
    僅指型號MX2碟煞，其規範範圍不可能及於型號MX4碟煞；況
    MX4碟煞總成乃由Hayes公司研發與製造部門人員創作，而由
    Hayes公司享有相關智慧財產權之設計，並非億鎮公司之新
    型或發明設計，故非萬祥公司所得擁有專用權之產品。至萬
    祥公司指稱億鎮公司就MX4剎車器中之一項關鍵零件擁有專
    利權云云，純係萬祥公司張冠李戴之陳述。又MX4煞車器並
    非由萬祥公司與（或）億鎮公司所完成，則億鎮公司是否將
    MX4煞車器售予他人，即非受系爭合約第1條第8項約定之約
    束，故萬祥公司以此為本件損害賠償之計算基礎，猶非適法
    ，應予駁回。況查，倘該MX4煞車器由Hayes公司所設計，億
    鎮公司即應尊重其著作權，以避免自該公司取得原始設計圖
    面後，未經其同意重製或移轉該著作物原件，而觸犯著作權
    法；縱然法院認為MX4煞車器有系爭合約第1條第8項約定之
    適用，則系爭合約係萬祥公司片面製作，並用於協力廠簽約
    之用，應為附合契約，且屬定型化約定中之條款，顯失公平
    ，依民法第247條之1規定應屬無效，且核萬祥公司之行為亦
    有迫使契約當事人即億鎮公司為違法行為，而有背於公序良
    俗，依民法第72條之規定，亦應屬無效。
  (四)系爭合約第1條第6項契約文義之真意，乃為萬祥公司擁有MX
    2產品獨家銷售期間自簽約日起兩年內屆滿，即早已於94年4
    月20日屆期；縱認系爭合約之專賣期限尚未屆滿，或者認為
    兩造間就專賣權並未訂有期限，惟億鎮公司亦無違反系爭合
    約第1條第4項之約定，即倘億鎮公司製造系爭合約中所指之
    MX2碟煞產品後，未銷售予萬祥公司，但銷售予萬祥公司指
    定之地址廠商即Hayes公司或菲力公司，亦為第1條第4項之
    約定所許，故萬祥公司主張被告違約將專用產品MX4出售他
    人，應依約支付懲罰性違約金云云，應不足為採。另原告主
    張本件計算違約金之標準，係以億鎮公司出售MX4煞車器予
    第三人數量為基礎，然系爭合約所指之專用產品既僅指MX2
    碟煞總成，而就MX4煞車器之製造與買賣交易條件隻字未提
    ，則兩造就MX4煞車器之交貨或付款事宜，應依訂單及約定
    為準，且就億鎮公司是否出售該MX4碟煞總成予第三人，亦
    與系爭合約無關，故萬祥公司以億鎮公司與第三人間MX4煞
    車器之交易數量計算本件違約金金額，顯然有違兩造之約定
    ，不足為採。
  (五)億鎮公司為避免涉入萬祥公司與 Hayes公司間之商業糾紛而
    ，於95年12月底經與萬祥公司多次溝通後，萬祥公司同意儘
    速支付兩造間之未清償貨款，故萬祥公司於95年12月29日支
    付原由兩造先前約定應於96年4月5日交付之貨款900餘萬元
    ，嗣後兩造再次於96年1月9日開會，就萬祥公司尚未給付億
    鎮公司之貨款再行協商，達成結論為萬祥公司同意全數清償
    應付貨款，至於日後萬祥公司再向億鎮公司下貨之訂單，則
    由萬祥公司取得Hayes公司出具之同意證明後，億鎮公司即
    接受萬祥公司訂單陸續交貨，故萬祥公司主張兩造間之付款
    辦法及交易條件從未變更云云，顯係昧於事實；又兩造既然
    已就系爭合約之交易條件合意變更，即增加億鎮公司應得Ha
    yes公司應允始能出貨，或付款辦法修改為萬祥公司以現金
    付款，則萬祥公司即應依合意給付全部之未清償貨款，而萬
    祥公司迄今仍積欠億鎮公司貨款457萬4348元。換言之，倘
    萬祥公司未依約付款，億鎮公司自得行使民法第264條之同
    時履行抗辯，故億鎮公司縱要求萬祥公司清償積欠貨款後始
    行出貨，亦係依一般交易習慣及經驗法則，億鎮公司自無違
    約行為可言。
  (六)萬祥公司就 MX4產品既無其所主張之專用權，自無從依據系
    爭合約第1條第13項約定主張所謂之懲罰性違約金，況萬祥
    公司本件所請求之違約金，並未符民法第250條第2項之規定
    ，且兩造就違約金之約定，並未明文訂定為懲罰性違約金，
    則應視為損害賠償總額之預定，換言之，倘如萬祥公司所主
    張其實際損害為610萬9522元，亦應以該數額為賠償上限，
    故萬祥公司所為違約金之請求顯無理由，應予駁回。縱認定
    萬祥公司所為違約金之請求有理由，惟該請求之違約金金額
    亦嫌過高，蓋MX4碟煞總成之製造成本一組為216元（約6.5
    美元），而億鎮公司銷售MX4碟煞總成之利潤也不過是20或
    30元之譜，然萬祥公司竟請求每組以1000美元計之違約金，
    似嫌暴利，且就一般社會商業交易安全保障，亦有抵觸，應
    予酌減。
四、億鎮公司於本院補充陳述如下：
  (一)萬祥公司所提違約金請求並無理由。
    1.查萬祥公司稱億鎮公司已於96年1月間將6642組MX4煞車器
      出售並交付予第三人菲力公司云云，並非事實，億鎮公司
      否認之。實則，由萬祥公司向億鎮公司下單之 MX4煞車器
      係6852組刻仍置放於億鎮公司倉庫內，此得由億鎮公司提
      出被證17號之待交MX4煞車器6852組照片可稽。
    2.至萬祥公司提出所謂菲力公司採購課周巽和之電子郵件圖
      為前項主張之佐證，惟億鎮公司否認其真正，況所謂電子
      郵件之內容亦尚不足證明萬祥公司之主張。該電子郵件所
      載菲力公司周巽和先生究為何人？是否確有其人？縱算該
      員確實存在，該電子郵件所陳亦為訴外人與萬祥公司間臆
      測之詞，不足為採。倘萬祥公司仍主張該批6642組 MX4煞
      車器由億鎮公司出售予第三人，萬祥公司應提出發票、憑
      證等相關交易單據以證其說。
    3.綜上，億鎮公司既無出售6642組 MX4煞車器予第三人之行
      為，從而根本不可能構成違約之可能，故萬祥公司主張億
      鎮公司應給付違約金之請求，自非適法。
  (二)有關「MX4 碟煞總成」並非為系爭合約之範圍，亦非為系爭
    合約之專屬產品，億鎮公司就上揭產品並無受系爭合約規範
    之義務。
    1.查系爭合約第1條第1項已明白揭示「甲方委託乙方承製之
      自行車機械式碟煞總成（例圖：01）」，而附件之例圖：
      01所示之煞車器即為 MX2。且由系爭合約其他約定並無一
      語提及萬祥公司所稱之 MX4煞車器圖面或照片，足認系爭
      合約規範標的僅限於 MX2碟煞總成，而不及於萬祥公司所
      之稱MX4碟煞總，此乃當然之理。
    2.萬祥公司雖另據系爭合約第1條第8項「乙方（即億鎮公司
      ）於未來任何新型或發明設計須讓甲方（即萬祥公司）擁
      有第一順位兩年專用權」之約定，指稱所謂億鎮公司之新
      型或發明設計即指MX4煞車器云云，惟MX4煞車器之原始設
      計係由美國 Hayes公司創作而享有著作權，此業經億鎮公
      司多次陳明。且依系爭合約所指未來任何新型或發明設計
      須為乙方親力創作，倘非為乙方原始發明設計或創作，當
      然不為系爭合約所拘束。因此系爭MX4煞車器既為美國Hay
      es公司創作而享有著作權，當然不受系爭合約拘束，否則
      豈非乙方得因前揭合約規定，而處分非契約當事人之第三
      人所擁有之創作發明，若此，該契約解釋不僅有失公允，
      亦不符合雙方當事人訂約時之真意。
    3.承前，美國 Hayes公司於95年12月18日與萬祥公司終止雙
      方合作關係後，萬祥公司於是日起即不得再行使用該煞車
      器設計圖生產及製造系爭煞車器。且萬祥公司及其負責人
      等人涉嫌侵害美國 Hayes公司系爭煞車器之著作權乙節，
      業經台灣台中地方法院檢察署依96偵字第 17080號及97偵
      字第1391號起訴書起訴在案，刻於台中地院審理中參諸上
      揭起訴書內容，除開已證明萬祥公司及其實際負責人夏春
      梅、麥登傑等人確有侵害美國 Hayes公司著作權外，復確
      認美國 Hayes公司為系爭MX2及MX4煞車器之原始設計者而
      擁有著作權。
    4.是MX4煞車器設計圖既係美國Hayes公司所研發之產物，自
      非本件兩造或任何一造之創作發明，故萬祥公司陳稱MX4
      煞車器由億鎮公司所設計而屬系爭合約第1條第8項所謂之
      創新產品云云，至與事實不符。
    5.再者，億鎮公司對於萬祥公司於原審所提出之原證3號MX4
      煞車器圖實質上之真正均已於原審提出爭執。蓋由原審96
      年04月25日言詞辯論筆錄所載，億鎮公司已主張「億鎮公
      司對MX4並沒有新型或發明專利，該產品是屬於美國Hayes
      公司的新型專利（應為設計之筆誤）可參被證5、6號。原
      證 3號所引用的圖片及圖畫說明是萬祥公司自行加上去的
      。萬祥公司如果主張為其設計圖，應負舉證責任」。從而
      根本不生萬祥公司所稱億鎮公司復於原審96年05月30日言
      詞辯論筆錄中自認原證 3號煞車器為真正之可能。實則，
      原審96年05月30日筆錄記載內容為原審命萬祥公司當庭提
      出相關證物資料原本，並於核對後影本附卷正本發還，億
      鎮公司僅係針對該核對程序表示無意見，但尚不足用以稱
      億鎮公司已自認原證3號MX4設計圖即為億鎮公司之設計，
      甚或解釋為設計圖之內容均為真正。
    6.又萬祥公司另稱系爭 MX2煞車器即為億鎮公司產品編號之
      858F型煞車器，及 MX4型煞車器即為億鎮公司產品編號之
      YJ-878型煞車器云云，惟萬祥公司係將與本件無關之億鎮
      公司之自有品牌「UNIQUE」及億鎮公司之產品編號 828、
      838、848、868證明MX4煞車器混為一談，要與事實不符。
      蓋系爭MX2煞車器係由美國Hayes公司完成原始設計後，交
      由萬祥公司在台灣尋找協力廠商完成煞車器製造，而 MX2
      煞車器原係由訴外人彰星工業股份有限公司承製，但或因
      為其製造技術及品質無法完成美國 Hayes公司之期待，故
      萬祥公司始轉而委託億鎮公司改良該煞車器之細部構造後
      ，以使完製後的MX2煞車器得以符合美國Hayes公司的期待
      。經億鎮公司向訴外人美國Hayes公司詢問系爭MX2煞車器
      零件之設計原型創作日期為何時，獲告知係早於2002年6
      月間（請見原審被證18號第5頁，零件編號00-00000之創
      作日期為2002年6月26日及第7頁MX2 PAD ASSEMBLY設計圖
      完成日為2002年9月9日），至於萬祥公司於原審提出雙方
      合作期間某筆標示億鎮公司圖框之設計圖，實不足以證明
      萬祥公司於其97年7月23日民事上訴理由狀所陳之MX2煞車
      器開發歷程。至萬祥公司於原審所提之原證30號報價單上
      所指之「YJ-878多向公差調整碟煞主體+轉接座」並非為
      MX4煞車器。而係由億鎮公司獨力開發設計，並於台灣及
      中國申請專利註冊在案。惟因礙於兩造間過去之合約關係
      ，故億鎮公司於完成開發設計並申請專利註冊後，即向萬
      祥公司報價並詢問是否願意量產，倘台灣萬祥公司不願意
      下單，則億鎮公司將向其他自行車廠推銷該項產品。惟經
      億鎮公司向台灣萬祥公司提出報價後，未獲其具體回應，
      故該項產品迄今並未量產。惟囿於億鎮公司會計系統設計
      未臻完整，故前揭所提之YJ-878型號產品以原證30號報價
      單向上訴人台灣萬祥公司報價後並未量產，而兩造間另再
      就MX4煞車器洽商量產計畫時，億鎮公司之電腦會計系統
      即援用上揭之YJ-878型號而未加以變更。故萬祥公司於原
      審所提出之原證30號及原證31號報價單所載產品，實為不
      同產品之報價資訊，台灣萬祥公司依原審原證30號報價單
      主張，億鎮公司早於93年8月13日即向其為MX4煞車器報價
      事，顯與事實有背。事實上，斯時MX4煞車器尚未完成設
      計，億鎮公司又焉能提出MX4煞車器之報價？原審法院就
      此明察秋毫，亦曾於言詞辯論庭訊時，當庭表示，原證30
      號及原證31號報價單所載之碟煞總成金額、品項，明顯不
      符，二者顯然為不同產品，萬祥公司明知此節，仍為不實
      之陳述，要不足採。
    7.承前，億鎮公司為釐清上述可能產生之疑義，已於原審提
      出「多向公差調整碟煞主體+轉接座」與MX4煞車器之外觀
      相片二紙。由二紙相片即可輕易查知二者為不同之產品（
      特別是煞車器與轉接座部份），既為不同之產品，則萬祥
      公司所謂二者為相同產品及相關陳述即不足採。
  (三)系爭MX4煞車器是否係萬祥公司基於美國Hayes公司代理商身
    分向被上訴人億鎮公司下單購貨?
    1.萬祥公司在與美國 Hayes公司發生訂單爭議前，對外均以
      美國 Hayes公司在台代理商身份自居，並於相關文件及廣
      告以該身分記載（就萬祥公司表見於各協力廠商之代理商
      身份文件資料及網站內容，此得由億鎮公司於原審提出96
      .04.25 答辯狀第1頁第一點以下、96.8.15答辯續狀第1頁
      第一點以下、答辯續二狀第 3頁第三點以下及被證2、3、
      10、12、21、22、25號相關證物），故億鎮公司始終認為
      萬祥公司為美國Hayes公司之代理商。
    2.由於美國 Hayes公司所提供系爭MX2及MX4煞車器設計圖上
      均記載該圖稿「為美國 Hayes公司所有，請勿繪製此圖」
      「不得揭露第三人」字樣（請見原審被證5、6、14、18號
      設計圖）。惟該設計圖上記載圖面所有權公司分別有被證
      5及6號的「Hayes Disc Brake LLC.」、被證14號的「HB
      Performance Systems Inc.」「Hayes Bicycle Group In
      c.」及被證18號的「Hayes Bicycle Group Inc.」，因此
      億鎮公司僅知系爭設計圖係由美國Hayes公司所提供，至
      於Hayes公司全名為何？億鎮公司向來無從瞭解，直到萬
      祥公司於原審提出之原證32號聲明書及中譯文，反得以說
      明訴外人美國Hayes集團併購事實及組織（關係企業）間
      整併之始末。
    3.蓋該說明書中譯文第三段末二行之記載為「HB Performan
      ce Systems Inc.及Hayes Bicycle Group, Inc. 均為 HB
      Performance Systems Holdings, LLC.之子公司」，第四
      段則為「Hayes Bicycle Group, Inc.於2005年6月10日購
      買原屬於Hayes Brake LLC.及 Hayes Disc Brake LLC.之
      所有有形及無形資產，包括前開公司及 Hayes集團所屬與
      台灣萬祥國際有限公司間存在之契約關係」。因此由上揭
      原證32號可知，萬祥公司原係與Hayes Brake LLC.及Haye
      s Disc Brake LLC.間有代理及契約關係，惟後經過Hayes
      集團內部併購過程後，於2005年6月10日起，原屬於Hayes
      Brake LLC 及Hayes Disc Brake LLC之代理及契約關係以
      及其他有形及無形資產，均分屬Hayes Bicycle Group,In
      c.或Hayes Performance Systems, Inc. 所有。換言之，
      上揭說明已足以釋明萬祥公司有關「美國 Hayes公司」究
      竟為何家公司之疑問？亦足證Hayes Bicycle Group,Inc.
      及Hayes Performance Systems, Inc. 確為系爭煞車器設
      計圖著作權人之事實。
    4.萬祥公司明知前開事實，卻又於本件上訴程序中老調重提
      億鎮公司無法特定究竟是那家Hayes公司，故MX4煞車器應
      該為億鎮公司設計等語，實無足採。查，美國Hayes公司
      全銜既已由萬祥公司於原審所提出聲明書，得以證明，且
      由前開聲明書內容，足證萬祥公司確為美國Hayes公司代
      理商，故億鎮公司就此所陳確為事實無訛。
    5.至於，萬祥公司提出系爭 MX4煞車器其中一項零件，為億
      鎮公司擁有專利權，並證明 MX4煞車器應為億鎮公司所設
      計云云，顯為混淆  鈞院判斷，不足為採。惟億鎮公司該
      項專利，係在驅動組的主動鍵周緣設有特殊墊片，以提高
      碟煞裝置作動之順暢性，得適用於各類型機械式煞車器中
      。該項發明僅為改進MX4煞車器順暢性，無從因此認為MX4
      煞車器即為億鎮公司新型或發明設計。為避免法院就此受
      萬祥公司誤導，以下例足說明之，倘若世界知名之 BMW汽
      車大廠與台灣設計零組件之協力廠合作，BMW 要求該協力
      廠組裝並開發方向盤機柱設計中的螺絲，該協力廠縱對螺
      絲有獨特設計，能夠因此說整個方向盤機柱均為該協力廠
      發明設計，而擁有智慧財產權嗎？由前揭例示可知，萬祥
      公司以被證15號專利，得出該 MX4煞車器全為億鎮公司原
      始設計，尚屬率斷，無足可採。
(四)、退步言之，縱認億鎮公司應給付違約金，然兩造約定之違
      約金過高，應酌減為以每組煞車器新台幣135元計算，即
      萬祥公司得請求之違約金至多應為新台幣896670元（135
      元×6642組=896670元），或按同業利潤標準百分之八並
      扣除百分之五營業稅後計算，則萬祥公司得請求之違約金
      約為新台幣464324元，較為適當（見發回後本院卷一第17
      9頁、第180頁）。
(五)、萬祥公司自95年12月18日起，已無權再使用Hayes集團所
      有之MX2及MX4之圖形著作及模具，卻仍請求億鎮公司繼續
      製造系爭產品並出貨，係以損害他人為目的之權利行使，
      有違誠信原則，億鎮公司並無違約（見發回後本院卷一第
      50頁）。
丙、得心證之理由：
一、兩造不爭執之事實（見發回後本院卷二第79頁、第80頁、第
    96頁正反面）：
(一)、萬祥公司因委請億鎮公司承製「自行車機械式碟煞總成（
      以下簡稱煞車器）」，而於92年04月21日，與億鎮公司簽
      立系爭合約，系爭合約第一條之3約定：「合約內容以甲
      方（即萬祥公司，以下同）測試通過之產品為生產標準，
      以上產品須經我方（指萬祥公司）書面同意授權方可進行
      生產。」系爭合約第一條之4約定：「乙方（指億鎮公司
      ，以下同）完全遵守合約中產品只許銷售予甲方或甲方指
      定之地址廠商，否則視同毀約」；系爭合約第一條之8約
      定：「乙方於未來任何新型或發明設計，須讓甲方擁有第
      一順位兩年專用權」；系爭合約第一條之12約定：「乙方
      對於此產品，除甲方以外，不得對外報價，若經證明，乙
      方願以美金100000元賠償甲方」；第一條之13約定：「乙
      方若將甲方專屬產品賣與他人，或贈送他人測試，一經證
      明，乙方願以一組美金1000元賠償甲方」；系爭合約第二
      條之1、第二條之2之約定，億鎮公司有依萬祥公司訂單條
      件（包括產品型號、數量、交貨日期與地點）出貨之義務
      ，且除得萬祥公司書面同意外，億鎮公司不得片面更改訂
      單條件。系爭合約第五條之1約定：「交貨不足、延誤交
      期、品質不良、不當買賣．．．．均為賠償範圍，甲方得
      依情況嚴重實行請求權」。
(二)、系爭合約之標的，包括MX2碟煞總成，即系爭合約第1條第
      1項規範之標的（至於MX4碟煞總成，是否為系爭合約之標
      的，兩造有爭執）。
(三)、億鎮公司確有將其產製之「MX4碟煞總成」，出售予第三
      人。
(四)、MX4煞車器使用之「Hayes」圖樣前經萬祥公司於台灣申請
      註冊為商標權人，現在之商標權人變更為訴外人Hayes集
      團。
(五)、訴外人Hayes集團於96年間以萬祥公司及實際負責人夏春
      梅、Miles Lynn Allan為被告，告訴上開被告侵害訴外人
      Hayes集團「MX2」、「MX4」等設計圖之著作權，經台中
      地方法院檢察署檢察官起訴在案，嗣台中地方法院以訴外
      人Hayes集團撤回告訴，為公訴不受理判決。
二、本件之爭點：
(一)、萬祥公司是否為系爭合約之當事人？
(二)、萬祥公司請求億鎮公司賠償未能依已定之計劃原可獲取利
      潤之損失610萬9522元，是否有據？
(三)、萬祥公司請求億鎮公司賠償違約金589萬0478元是否有據
      ？
三、本件萬祥公司係系爭合約之當事人：
    億鎮公司抗辯稱：萬祥公司並非系爭買賣合約書之當事人，
    僅係代理美國Hayes公司訂立系爭買賣合約，不得主張系爭
    買賣合約之權利等語，為不可採：按系爭合約書所載訂約人
    甲方即為萬祥公司，訂約人乙方為億鎮公司，有合約為憑，
    且系爭合約內容並未提及美國Hayes公司，萬祥公司自非以
    美國Hayes公司之代理人身份與億鎮公司訂約，億鎮公司辯
    稱：萬祥公司應為訴外人美國Hayes公司於台灣及中國之代
    理商，並以該公司之代理商身分與其簽訂系爭合約，則上開
    碟煞總成之實際買受者為Hayes公司，而非萬祥公司云云，
    委無足採。
四、關於萬祥公司請求億鎮公司賠償因億鎮公司未依約交付煞車
    器，使萬祥公司無法獲取利益之損失610萬9522元部分：
(一)、兩造係於92年4月21日簽訂系爭合約，系爭合約第1條第1
      項約定，由萬祥公司委託億鎮公司承製之自行車碟煞總成
      所載（例圖01），嗣億鎮公司依約承製之煞車器型號編為
      MX2，至於型號編為MX4之碟煞總成乃於95年5月以後始行
      產製，又自92年4月21日簽訂系爭合約後，兩造即就MX2之
      產品持續進行交易，迨95年5月產製MX4碟煞總成之產品後
      ，兩造就MX2及MX4兩項產品亦持續進行交易，此為兩造不
      爭之事實；兩造所為買賣之標的，於95年5月產製MX4以前
      ，固僅有MX2之產品，但系爭合約第1條第8項約定「乙方
      （指億鎮公司）於未來任何新型或發明設計需讓甲方（指
      萬祥公司）擁有第一順位兩年專用權」，則「乙方（指億
      鎮公司）於未來任何新型或發明設計需讓甲方（指萬祥公
      司）擁有第一順位兩年專用權」，而MX4煞車器係億鎮公
      司改良於MX2產品而來，此為億鎮公司所自承之事實（見
      原審卷第1宗第55頁96年4月25日民事答辯狀第3頁第2行）
      ，是MX4煞車器確屬億鎮公司之新型設計，則億鎮公司於
      95年5月產製MX4煞車器後，依上開約定，萬祥公司自享有
      2年專用（買）權，億鎮公司抗辯稱MX4並非〝合約產品〞
      云云，並無足採。至於億鎮公司另抗辯：MX2或MX4屬訴外
      人美國Hayes公司所設計，由Hayes公司享有相關智慧財產
      權云云，但查MX4煞車器中有使用一項億鎮公司之專利零
      件（即中華民國新型專利第000000000號，見發回前本院
      卷第95、96頁），且除億鎮公司之外，並無其他製造廠得
      產製MX4煞車器（見發回前本院卷第104頁正面倒數第2行
      ）；而MX4設計圖（見原審卷第21頁）係由億鎮公司所設
      計，此由該圖上只有億鎮公司之中英文名稱，且該圖說之
      煞車器型號名稱為「YJ-878」，其中「YJ」即為億鎮公司
      英文名稱「Yi h Jeng Ent. Co, Ltd.」之縮寫，即可得
      證。且訴外人Ha yes公司之設計工程師Girum Mistir在與
      萬祥公司員工LEO之電子郵件往來中，已清楚表明：「The
      MX-2 andMX-4ar e YJ’sdesign therefore, we do not
      have fully deta iled drawings for all their
      components.（MX2及MX4是億鎮所創作的，所以我們並沒
      有所有零件的細部圖面）。」（見原審卷第3宗第88頁）
      ，是億鎮公司否認MX4煞車器為其新型設計，並無足採。
      又億鎮公司辯稱：MX2煞車器並非858F型煞車器、MX4型煞
      車器亦非YJ-878型煞車器，萬祥公司係將億鎮公司之自有
      品牌「UNIQUE」及億鎮公司之產品編號828、838、848、
      868與MX4煞車器混為一談云云，但查依兩造合約書第6條
      3.已訂明「乙方（指億鎮公司）原有之碟煞設計828、838
      、848 」，顯然與MX2、MX4有別，萬祥公司主張858F即係
      MX2、YJ878即MX4，應屬可信；此外億鎮公司之訴訟代理
      人亦於發回後本院更一審審理中之99年11月2日準備程序
      期日，就萬祥公司所主張之：【「不爭執事項(四)、MX4
      煞車器使用之「Hayes」圖樣，前經萬祥公司於台灣申請
      註冊為商標權人，現在之商標權人變更為訴外人「Hayes
      集團」】，當庭同意將上述不爭執事項(四)，列為兩造不
      爭執之事項（見發回後本院卷二第96頁反面），足見億鎮
      公司上述抗辯，不足採憑。
(二)、本件萬祥公司因應TOP IMAGE、FAIRLY、GIANT、IDEAL、
      鑫林、P EAKWHEEL、UNITED、WILLING、肯統自行車、G.C
      .等客戶分別訂購MX2及MX4之需求，乃於95年09月18日至9
      6年1月3日陸續向億鎮公司採購MX2、MX4，並與億鎮公司
      約定MX2、MX4之規格、數量、金額及交貨期日，而億鎮公
      司就應於96年01月10日結關出貨之三筆MX4訂單未準時出
      貨，致萬祥公司遭客戶取消訂單，此後億鎮公司即未再出
      貨，萬祥公司乃陸續向億鎮公司取消上述訂單，此有萬祥
      公司所提電子信件及採購單交易明細附卷為憑，且為兩造
      不爭之事實，億鎮公司雖以：「其為避免涉入萬祥公司與
      Hayes公司間之商業糾紛而，於95年12月底經與萬祥公司
      多次溝通後，萬祥公司同意儘速支付兩造間之未清償貨款
      ，故萬祥公司於95年12月29日支付原由兩造先前約定應於
      96年4月5日交付之貨款900餘萬元，嗣後兩造再次於96年1
      月9日開會，就萬祥公司尚未給付之貨款再行協商，達成
      結論為萬祥公司同意全數清償應付貨款，至於日後萬祥公
      司再下貨之訂單，則由萬祥公司取得Hayes公司出具之同
      意證明後，伊即接受訂單陸續交貨，故萬祥公司主張兩造
      間之付款辦法及交易條件從未變更云云，顯係昧於事實；
      又兩造既然已就系爭合約之交易條件合意變更，即增加應
      得Hayes公司應允始能出貨，或付款辦法修改為萬祥公司
      以現金付款，則萬祥公司即應依合意給付全部之未清償貨
      款，而萬祥公司迄今仍積欠貨款457萬4348元。換言之，
      倘萬祥公司未依約付款，伊自得行使民法第264條之同時
      履行抗辯，故伊要求萬祥公司清償積欠貨款後始行出貨，
      自無違約行為可言。伊依萬祥公司之訂單於96年01月10日
      完成6852個MX4型號煞車器，目前尚存放於工廠內，萬祥
      公司無視於兩造已完成出貨之程序，竟臨時通知取消該68
      52個煞車器之訂單，並拒絕交付該筆訂單之貨款，萬祥公
      司惡意指伊公司於96年1月9日起違約拒絕出貨，與事實不
      符等詞置辯；然而億鎮公司就「須取得訴外人美國Hayes
      公司出具之同意證明後始能出貨」及「兩造間之付款辦法
      及交易條件已變更」之抗辯，為萬祥公司所否認，億鎮公
      司又並未能舉證證明，其抗辯即難予採信。至於億鎮公司
      回覆萬祥公司之電子信件內容：「此批貨處於台灣萬祥/
      美國HAYES，雙方未達成出貨共識。億鎮為代工廠，無權
      決定MX2、MX4的出貨權，至於肯統這批貨，億鎮也早已告
      知之萬祥公司，億鎮出貨未取得你們雙方同意，億鎮任意
      出貨對你們雙方的任何一方億鎮都要負法律責任。請貴公
      司不要隨意為難億鎮公司。謝謝！」（見原審卷第1宗第
      24頁），僅係億鎮公司於主觀上擔憂萬祥公司與訴外人美
      國Hayes公司間之糾紛而受損，乃未依約出貨，是萬祥公
      司主張億鎮公司就原證6所示採購單之契約有違約之事實
      ，堪認為真正。
(三)、民法第226條所謂「因可歸責於債務人之事由，致給付不
      能者」，凡有效成立之契約，因可歸責於債務人之事由，
      致給付不能者均屬之。又所謂給付不能，有自始不能與嗣
      後不能，主觀不能與客觀不能之分。其為自始客觀不能者
      ，法律行為當然無效，當事人於行為當時知其無效或可得
      而知者，依民法第113條規定，應負回復原狀或損害賠償
      之責任；其為自始主觀、嗣後客觀或嗣後主觀不能者，則
      生債務不履行之問題，債權人得依民法第226條規定，請
      求債務人賠償損害，或於解除契約後依民法第259條及第
      260條規定，請求回復原狀及賠償損害，二者之法律效果
      並不相同（最高法院79年度台上字第2147號、86年度台上
      字第2071號民事判決參照）。又損害賠償，除法律另有規
      定或契約另有訂定外，不僅須填補債權人所失利益（即消
      極損害），並須填補債權人所受損害（即積極損害），民
      法第216條規定甚明。本件億鎮公司不履行出貨（MX2及MX
      4）之義務，係因可歸責於債務人億鎮公司之事由所致，
      揆諸上揭說明，萬祥公司依系爭合約第五條之1之約定及
      民法第226條給付不能損害賠償之規定，請求億鎮公司賠
      償損害，自屬正當。萬祥公司主張：因億鎮公司違約不依
      約出貨給萬祥公司，致萬祥公司之客戶向萬祥公司取消已
      成交之訂單，使萬祥公司受有未能獲得依已訂之計畫可獲
      取利潤之損害，而該損害額之計算係為萬祥公司自己之客
      戶訂單價格（即銷售價）與兩造約定之訂單價格（即成本
      價）之差額；即依萬祥公司於原審所提原證6所示採購單
      交易明細予以計算，原證6萬祥公司即有610萬9522元所失
      利益（即消極損害），而各該採購單交易明細復為億鎮公
      司所不爭執等語。查億鎮公司係自96年1月起，未依約出
      貨給萬祥公司之情，已如上述，再依萬祥公司於原審所提
      原證6（外放）所示，萬祥公司之客戶TOP IMAGE、FAIR
      LY、GIANT、IDEAL、鑫林、P EAKWHEEL、UNITED、WILLIN
      G、肯統自行車、G.C.等，分別自西元2006年9月14日（即
      民國95年9月4日）起，至西元2007年1月3日（即民國96年
      1月3日）止，下訂單給萬祥公司，購買系爭MX2、MX4，約
      定之交貨日期均在西元2007年1月（即民國96年1月）以後
      ；萬祥公司接獲上述客戶之訂單後，即依各客戶訂購之煞
      車器型號、數量、相同之交貨日期，分別向億鎮公司下訂
      單，訂單訂購之煞車器型號、數量、交貨日期，均與上述
      客戶向萬祥公司所下訂單之內容相同，此等情形，有萬祥
      公司於原審所提原證6（外放）之「客戶向萬祥下單、萬
      祥向億鎮下單一覽表」、采購單、採購單等文件可稽，因
      億鎮公司自96年1月起即未再出貨給萬祥公司，致萬祥公
      司之上述客戶向萬祥公司取銷原訂之訂單等情，亦有萬祥
      公司於原審所提原證6（外放）之取銷訂單電子郵件足憑
      ；而萬祥公司所主張伊公司因億鎮公司自96年1月起即未
      再出貨給萬祥公司，使伊公司無法依已定之計畫設備獲得
      原訂單所能取得之利潤之損失610萬9522元，其計算方式
      即為：以萬祥公司自己之上述客戶訂單價格【即原證6之
      「客戶向萬祥下單、萬祥向億鎮下單一覽表」中「客戶向
      萬祥下單之銷售總價」】，扣除【原證6之「客戶向萬祥
      下單、萬祥向億鎮下單一覽表」中「萬祥向億鎮下單之採
      購總價」】以後所得之總數而得之數額即為610萬9522元
      【見原證6前三張之「客戶向萬祥下單、萬祥向億鎮下單
      一覽表」中之「損失金額」欄所載之金額610萬9522元】
      。查：兩造不爭執之系爭合約第五條之1「賠償責任」約
      定：「以下例：交貨不足．．．不當買賣．．．均為賠償
      範圍，甲方（指萬祥公司）得依情況嚴重實行請求權」，
      本件萬祥公司委託億鎮公司製造系爭煞車器，億鎮公司對
      於此系爭煞車器產品不得對外報價，不得賣給第三人，只
      可銷售給萬祥公司，萬祥公司有專買權，詎億鎮公司竟於
      訂約後，自96年1月起，拒不依約出貨給萬祥公司，反將
      系爭煞車器違約出售給第三人，其情已如上述，是億鎮公
      司就系爭煞車器顯有交貨不足不當買賣情事，顯有違反系
      爭合約第五條之1約定，萬祥公司依該約定，請求億鎮公
      司賠償損害，洵屬正當。至於系爭買賣合約之標的物（煞
      車器），究係種類之債？抑係特定之債？萬祥公司主張：
      依系爭合約，萬祥公司委託億鎮公司製造之自行車機械式
      煞車器，億鎮公司依約所生產之煞車器，依合約第一條之
      4及第一條之13及第五條之1之約定，僅能銷售給萬祥公司
      或萬祥公司指定之廠商，不得銷售給其餘之第三人，否則
      即屬違約，應賠償萬祥公司違約金，並賠償萬祥公司之損
      害，足見萬祥公司向億鎮公司下訂單時，標的物煞車器即
      已特定，數量已特定，其性質自屬特定之債，而非種類之
      債，所以主張依民法第226條給付不能損害賠償之規定，
      請求億鎮公司賠償損害，退步言之，若法院認為系爭煞車
      器委製合約為種類之債，則萬祥公司依據民法第232條遲
      延後之給付對債權人(即萬祥公司)無利益債權人得拒絕受
      領而請求因不履行而生之損害，兩者係選擇合併關係，請
      求法院擇一判決（見發回後本院重上更一字第32號卷二第
      189頁反面至第193頁及第221頁）。億鎮公司則辯稱：如
      為種類之債，對造應舉證證明債務人已完成交付之必要行
      為或債權人已同意時，給付標的始告特定，始有給付不能
      問題等語（見發回後本院重上更一字第32號卷二第221頁
      反面）。查：給付之標的物以該給付物之種類及數量指示
      者，為種類之債。亦即以給付不特定物為標的之債，例如
      蓬萊米五斗、砂糖五包是。物之是否特定，胥依當事人意
      思決定，以特定物為給付標的物者，為特定之債，以不特
      定物為給付標的物者，則為種類之債（參看孫森焱著民法
      債編總論初版第268頁）。本件萬祥公司委託億鎮公司製
      造自行車機械式煞車器，其數量受合約第一條之6之限制
      ，且億鎮公司所生產之煞車器，依合約第一條之4、第一
      條之13及第五條之1之約定，僅能銷售給萬祥公司或萬祥
      公司指定之廠商，不得銷售給其餘之第三人，否則即屬違
      約，應賠償萬祥公司按每組煞車器美金1000元計算之違約
      金，並賠償萬祥公司之損害，足見萬祥公司向億鎮公司下
      訂單時，委託億鎮公司製造之標的物煞車器即已特定，數
      量亦特定，依兩造當時之意思，即係以特定物即上述委製
      約定數量之煞車器為給付之標的物，依上說明，其給付之
      性質應屬特定之債，而非種類之債，既為特定之債，則億
      鎮公司不依約將所生產之煞車器交貨予萬祥公司，反將之
      售與第三人，億鎮公司自無從再以之交貨予萬祥公司，對
      億鎮公司而言，為嗣後主觀不能，且此不能給付，係可歸
      責於債務人即億鎮公司，是萬祥公司依據民法第226條給
      付不能損害賠償之規定，請求億鎮公司賠償損害，亦屬有
      據。而億鎮公司違約不依約出貨給萬祥公司，致萬祥公司
      之客戶對萬祥公司取銷原已成交之訂單，使萬祥公司受有
      未能獲得依已定之計劃原可預期取得利潤之消極損害，其
      總額為610萬9522元之情，復詳如上述，從而萬祥公司請
      求億鎮公司賠償損害610萬9522元及自起訴狀繕本送達之
      翌日即96年3月29日起至清償日止，按年息百分之五計算
      之法定遲延利息，於法並無不合。
五、關於萬祥公司請求億鎮公司賠償違約金589萬0478元部分：
(一)、萬祥公司另主張：億鎮公司將萬祥公司有專用權之產品即
      型號MX4煞車器違約出售予訴外人肯友公司，並經肯友公
      司出貨給萬祥公司之客戶菲力公司，致菲力公司因此取消
      原已下給萬祥公司之訂單，依系爭合約第1條第13項之約
      定，億鎮公司應按每組煞車器1000美元之標準，給付萬祥
      公司違約金，而億鎮公司至少已出賣6642組MX4煞車器給
      肯有公司轉交菲力公司，億鎮公司共應支付萬祥公司違約
      金新台幣2億1905萬3160元（匯率：1美元=32.98新台幣）
      ，萬祥公司就此部分損害，先請求589萬0478元，與上開
      610萬9522元損害，合計先請求賠償1200萬元等語。億鎮
      公司對此雖辯稱MX4煞車器產品並非爭合約規範之標的，
      萬祥公司就MX4煞車器產品並無獨家承買權利等語。惟查
      ：MX4之產品亦屬系爭合約規範之標的，已如上述。而億
      鎮公司於原審96年08月15日言詞辯論時稱：「（法官問：
      兩造對於原告（即萬祥公司，以下同）所具爭點整理狀中
      整理不爭執事項，有何意見？）對其中第一項及第四項我
      們同意為不爭執事項。」（見原審卷第2宗第153頁反面）
      而該不爭執事項第四項即為「億鎮公司將MX4煞車器出售
      予第三人」；億鎮公司且於97年9月17日民事爭點整理狀
      中將「被告（即億鎮公司，以下同）將MX4卡鉗出售予第
      三人」列為不爭執事項（見原審卷第2宗第201頁）；此外
      萬祥公司於96年02月08日6：20PM以電子郵件詢問菲力公
      司周巽和（Eri c Chou）「你好貴公司所對我方取消碟煞
      的訂單是否已由肯友順利取得相同之MX4，貴公司有任何
      的問題請不要遲疑皆可連絡我方」；菲力公司周巽和於當
      日6：33PM回覆「目前已順利由下單肯友取得MX4碟剎謝謝
      ！」；當日萬祥公司又於同日6：43 PM詢問「是億鎮出的
      貨嗎？」；菲力公司周巽和於當日6：44PM回覆「YES！！
      」（見原審卷第1宗第38、39頁）。且查億鎮公司為唯一
      MX4產品之量產工廠，此為億鎮公司所自認之事實（見發
      回前本院卷第10 4頁）。則自億鎮公司拒絕出貨予萬祥公
      司後，肯友公司所取得之MX4剎車器自係億鎮公司所售出
      ；且菲力公司對萬祥公司所取消之MX4碟煞訂單6642組，
      均已透過肯友公司取得，亦如上述。是億鎮公司所辯「由
      萬祥公司向億鎮公司下單之MX4煞車器係6852組刻仍置放
      於億鎮公司倉庫內」縱屬實在，亦不足以否認億鎮公司確
      有將6642組MX4煞車器已違反約定而出售予訴外人肯友公
      司之事實。則萬祥公司依系爭合約第1條第13項之約定，
      訴請億鎮公司支付6642組MX4煞車器違約出售予第三人之
      違約金，應無不合。
(二)、按民法第252條規定：「約定之違約金額過高者，法院得
      減至相當之金額」。該條之立法意旨為：「違約金之數額
      ，雖許當事人自由約定，然使此約定之違約金額，竟至超
      過其損害額，有顯失公平之情形時，債務人尚受此約定之
      拘束否？各國之立法例不一，本法則規定對於違約金額過
      高者，得由法院減至相當數額，以救濟之，蓋以保護債務
      人之利益，而期得公平之結果也」。又違約金係當事人約
      定契約不履行時，債務人應支付之懲罰金或損害賠償額之
      預定，以確保債務之履行為目的，不論係懲罰性違約金或
      賠償總額預定性違約金，均有其適用，至於酌減至何程度
      始為相當，則須依一般客觀事實、社會經濟狀況及當事人
      所受損害情形、債權人可得享受之一切利益，以為酌定之
      標準，而非以僅約定一日之違約金額若干為衡量之標準，
      此寓有契約社會化之意義，並藉以實現社會正義之作用（
      參看最高法院90台上字第857號判決、88台上字第1968號
      判決、79台上字第1975號判決、49年台上字第807號判例
      、51年台上字第19號判例）。
(三)、承上所述，系爭合約第一條之13，約定：「乙方（即億鎮
      公司，以下同）若將甲方（即萬祥公司，以下同）專屬產
      品賣與他人或贈與他人測試，一經證明，乙方願以一組（
      指系爭煞車器）美金1000元，賠償甲方」，固如前述，億
      鎮公司則辯以：退步言之，縱認億鎮公司應給付違約金，
      然兩造約定之違約金過高，應酌減為以每組煞車器新台幣
      135元計算，即萬祥公司得請求之違約金至多應為新台幣
      896670元（135元×6642組=896670元），或按同業利潤標
      準百分之八並扣除百分之五營業稅後計算，則萬祥公司得
      請求之違約金約為新台幣464324元，較為適當等語（見發
      回後本院卷一第179頁、第180頁）。經查萬祥公司向億鎮
      公司採購MX4碟煞總成之每組單價為新台幣203至216元不
      等（平均價每組新台幣209.5元），此有採購單足憑（見
      原審卷第1宗第28頁）。而萬祥公司請求億鎮公司按每組
      1000美元計算之違約金，以1美元=32.98新台幣之匯率計
      算，1000美元折算為新台幣32980元，萬祥公司請求億鎮
      公司賠償每組1000美元之違約金，已達系爭每組煞車器成
      交價15.7倍（32980元÷平均價209.5元=15.7）。而萬祥
      公司復自承其依系爭合約第一條之13所請求之系爭違約金
      ，其性質屬懲罰性違約金，目的僅在督促對造依約履行，
      既屬懲罰性違約金，則萬祥公司於億鎮公司有違約不交付
      系爭MX4煞車器給萬祥公司之情形時，萬祥公司除得向億
      鎮公司請求懲罰性約金外，另可請求其他損害賠償。是此
      懲罰性違約金之金額，自不宜高於系爭買賣每組MX4煞車
      器之成交平均價新台幣209.5元。兩造約定之上述懲罰性
      違約金每組1000美元，顯然過高。億鎮公司就此辯稱：退
      步言之，縱認億鎮公司應給付違約金，然兩造約定之違約
      金過高，應酌減為以每組煞車器新台幣135元計算，即萬
      祥公司得請求之違約金至多應為新台幣896670元（135元
      ×6642組=896670元），或按同業利潤標準百分之八並扣
      除百分之五營業稅後計算，則萬祥公司得請求之違約金約
      為新台幣464324元，較為適當等語。萬祥公司就其所受之
      損害一節，則陳稱：萬祥公司係專業之自行車煞車零件暨
      組裝的設計、製造及貿易商，十餘年來整合自行車產業之
      上、下游廠商，維持通路、開發、設計、品質維護及維修
      等項目，如相關產品有瑕疵，亦由萬祥公司負瑕疵擔保責
      任，此種由萬祥公司以十餘年之時間所創造出之自行車業
      上下游整合關係，即為萬祥公司利潤之所在，億鎮公司將
      受託承製之系爭煞車器，違約出售予萬祥公司之客戶，將
      使萬祥公司之客戶取消原本向萬祥公司所下之訂單，嚴重
      影響業務之推展，無法維持商業秩序，導致萬祥公司蒙受
      重大損失，萬祥公司僅請求賠償違約金589萬0478元，並
      無過高等語。本院審酌兩造約定之違約出售系爭MX4煞車
      器所應支付之違約金，為系爭MX4煞車器成交平均價之15.
      7倍，顯然過高，應予酌減，萬祥公司復自承其請求之系
      爭違約金，其性質屬懲罰性違約金，目的僅在督促對造依
      約履行，若億鎮公司有違約情形，萬祥公司除請求給付懲
      罰性違約金外，可另請求損害賠償，而萬祥公司復已另請
      求損害賠償610萬9522元及遲延利息，已詳如上述，是此
      懲罰性違約金之金額自不宜高於系爭買賣每組煞車器之成
      交價，惟萬祥公司係煞車器之銷售商，將煞車器委託億鎮
      公司製造後基於約定而向億鎮公司買入再賣給其客戶，而
      煞車器之製造，基於消費者之需求，不斷改良，產品之銷
      售利潤，隨新產品問世而轉薄，銷售獲利之期限自必漸短
      ，因而合約之履行，對利潤之獲取自甚重要，若億鎮公司
      違約拒將煞車器出貨給萬祥公司，必使萬祥公司原有之客
      戶流失，不再向萬祥公司下訂單，反使億鎮公司可逕售與
      原先為萬祥公司之客戶而賺取更高之利潤，使萬祥公司失
      去訂單，無從買賣獲利，綜觀上述煞車器之產銷一般客觀
      事實，社會經經濟狀況及當事人所受損害等一切情形，認
      為萬祥公司請求賠償之違約金，以每組煞車器美金6.0000
      0000000元（新台幣200元，匯率1元美金=32.98新台幣）
      及遲延利息範圍內為適當，逾此範圍之請求，則屬無據。
六、億鎮公司末又辯稱：萬祥公司自95年12月18日起，已無權再
    使用Hayes集團所有之MX2及MX4之圖形著作及模具，卻仍請
    求億鎮公司繼續製造系爭產品並出貨，係以損害他人為目的
    之權利行使，有違誠信原則，億鎮公司並無違約（見發回後
    本院卷一第50頁）。惟為萬祥公司所否認，並陳稱：伊公司
    係以自己公司之名義，與億鎮公司簽訂系爭合約，系爭合約
    存在於兩造之間，若億鎮公司違反合約之約定，即應負損害
    賠償及給付違約金之責任，至於萬祥公司是否有權使用MX2
    及MX4之圖形著作？是否自95年12月18日起，已無權再使用
    Hayes集團所有之MX2及MX4之圖形著作及模具？是否仍繼續
    為Hayes集團之代理人？等事項，均與億鎮公司是否違反合
    約而應賠償及給付違約金無關，億鎮公司上述抗辯，為無理
    由等語。查系爭合約係萬祥公司以自己公司之名義，與億鎮
    公司所簽訂，依契約嚴守原則，億鎮公司及萬祥公司均應受
    合約之拘束，如有違反，即應依約負損害賠償及給付違約金
    責任，玆億鎮公司違反系爭合約，拒不依約出貨，損及萬祥
    公司，萬祥公司向億鎮公司請求上開損害賠償及給付違約金
    ，純係依約行使權利，並無權利濫用或違誠信原則可言，縱
    行使權利之結果，使億鎮公司需為相當金額之支出，亦難謂
    係以損害億鎮公司為目的，至於億鎮公司所稱稱：萬祥公司
    自95年12月18日起，已無權再使用Hayes集團所有之MX2及MX
    4之圖形著作、模具一節，則屬訴外人Hayes集團與萬祥公司
    之間之問題，要與本件系爭合約之履行無涉，是億鎮公司以
    上開事由玆為抗辯，亦非有據。
七、綜上所述，萬祥公司本於履行系爭合約及民法第226條之法
    律關係，請求億鎮公司賠償因未履行系爭合約所定之交貨義
    務使萬祥公司無法取得已訂計畫所能獲得之利益0000000元
    及自96年3月29日起至清償日止，按週年利率百分之5計算之
    利息；以及基於履行系爭合約法律關係，請求億鎮公司賠償
    因其將6642組MX4煞車器違約出售予訴外人肯友公司，依系
    爭合約第一條之13之約定所應賠付萬祥公司之違約金數額，
    在132萬8400元及自96年3月29日起至清償日止，按週年利率
    百分之5計算之利息範圍內，洵屬正當。原審就萬祥公司無
    法依已定計畫設備取得利潤之損失部分，判命億鎮公司應如
    數給付萬祥公司610萬9522元及遲延利息，並依兩造之聲請
    ，各酌定相當擔保金額而分別為准免假執行之宣告，並無不
    合，億鎮公司就此部分提起上訴，指摘原判決失當，求予廢
    棄，非有理由，應予駁回。關於違約金部分，原審為萬祥公
    司敗訴之判決，萬祥公司就此部分提起上訴，指摘原判決失
    當，此部分上訴，在132萬8400元及遲延利息範圍內，為有
    理由，應由本院將原判決關於此部分予以廢棄，改判如主文
    第二項所示，並依兩造之聲請，各酌定相當擔保金額，分別
    為「准」、「免」假執行之宣告，超過上述範圍部分，萬祥
    公司之上訴為無可取，原審為萬祥公司敗訴之判決，並駁回
    假執行之聲請，核無不當，萬祥公司之上訴，為無理由，應
    予駁回。
八、本件事證已臻明確，兩造其餘攻擊防禦方法及舉證，經審酌
    後認均於判決結果不生影響，爰不逐一論駁，附此敘明。
丙、據上論結，本件臺灣萬祥國際企業有限公司之上訴為一部有
    理由，一部無理由，億鎮企業有限公司之上訴為無理由，依
    民事訴訟法第450條、第449條第1項、第79條但書、第78條
    ，判決如主文。
中    華    民    國   100    年    7     月    5     日
                民事第二庭    審判長法  官  邱森樟
                                    法  官  翁芳靜
                                    法  官  謝說容
以上正本係照原本作成。
億鎮企業有限公司得上訴。
臺灣萬祥國際企業有限公司得上訴。
如對本判決上訴，須於收受判決送達後20日內向本院提出上訴書
狀，其未表明上訴理由者，應於提出上訴後20日內向本院提出上
訴理由書（須按他造人數附具繕本）。
上訴時應提出委任律師為訴訟代理人之委任狀。具有民事訴訟法
第466條之1第1項但書或第2項之情形為訴訟代理人者，另應附具
律師及格證書及釋明委任人與受任人有該條項所定關係之釋明文
書影本。如委任律師提起上訴者，應一併繳納上訴審裁判費。
                                    書記官  黃薰慧
中    華    民    國   100    年    7     月    11    日
                                                      Ａ